【裁判字號】    99,簡上,712
【裁判日期】    990914
【裁判案由】    詐欺
【裁判全文】
臺灣板橋地方法院刑事判決             99年度簡上字第712號
公  訴  人  臺灣板橋地方法院檢察署檢察官
上  訴  人  丙○○
即  被  告
上列上訴人即被告因詐欺案件，不服本院99年度簡字第3666號中
華民國99年5 月31日第一審判決（聲請簡易判決處刑案號：99年
度偵字第8428號），提起上訴，本院管轄之第二審合議庭判決如
下：
    主  文
上訴駁回。
丙○○緩刑貳年。
    事實及理由
一、本案經本院審理結果，認原審以被告丙○○係犯刑法第30條
    第1 項前段( 原審漏載前段) 、第339 條第1 項之幫助詐欺
    取財罪，遂引用刑事訴訟法第449 條第1 項前段、第3 項、
    第454 條第2 項，刑法第339 條第1 項、第30條、第55條、
    第41條第1 項前段、刑法施行法第1 條之1 ，逕以簡易判決
    處刑，量處被告拘役55日，並諭知如易科罰金，以新臺幣（
    下同）1,000 元折算1 日，核其認事用法及量刑均無不當，
    應予維持，並引用原審判決書及聲請簡易判決處刑書所記載
    之事實、證據及理由（詳如附件）。
二、上訴人即被告丙○○上訴意旨略以：伊於99年1 月22日在報
    紙上見有人刊登徵LED 燈泡廠外勤人員之訊息，而以電話與
    對方相約於翌日下午至板橋火車站面試，對方稱公司會每日
    結算薪水直接匯到員工帳戶，所以要伊提供帳戶的提款卡及
    密碼供公司測試，伊有問對方為何報紙上未刊登公司名稱，
    以及何以在板橋火車站面試提出質疑，但對方以公司剛成立
    ，還沒拿到營利事業登記證，亦尚未找到定點設辦公室等理
    由加以搪塞，並稱一旦提款卡審核完畢，即可在1 月25日開
    始上班時歸還予伊，伊因先前工作受傷，已2 個月餘無法工
    作，經濟壓力甚鉅，一時不察，誤信對方說詞，才會將帳戶
    的提款卡及密碼交予對方，伊並無幫助詐欺之故意云云。茲
    就被告前揭上訴理由另補充論述如下：
(一)、按刑事訴訟法第159 條第1 項雖規定，被告以外之人於審判
    外之言詞或書面陳述，除法律有規定外，不得作為證據。惟
    同法第159 條之5 第1 、2 項已規定，經當事人於審判程式
    同意作為證據，法院審酌該言詞陳述或書面陳述作成時之情
    況，認為適當者，亦得為證據。當事人、代理人或辯護人於
    法院調查證據時，知有第159 條第1 項不得為證據之情形，
    而未於言詞辯論終結前聲明異議者，視為有前項之同意（指
    同條第1 項之同意作為證據），此乃第159 條第1 項所容許
    ，得作為證據之例外規定之一；本案被告及檢察官於言詞辯
    論終結前，均未就本院所調查之證據主張有刑事訴訟法第15
    9 條第1 項不得為證據之情形，本院覆審酌各該證據作成時
    並無違法及證明力明顯過低之瑕疵等情況，認為適當，是本
    案經調查之證據均有證據能力，合先敘明。
(二)、查被害人乙○○、甲○○、丁○○等人先後於民國99年1 月
    25日晚間6 時6 分、7 時3 分、7 時45分，因接獲詐欺集團
    成員之電話，佯稱渠等網站購物時誤設為分期付款，需至自
    動櫃員機前配合指示操作，而陷於錯誤，乃於依指示操作自
    動櫃員機，分別匯款21,998元、29,989元、29,912元至被告
    所申設之臺灣銀行三重分行帳號000000000000號帳戶等情，
    除據被害人乙○○等人於警詢時指訴綦詳，復有被告上開帳
    戶之開戶基本資料、交易往來明細，及被害人乙○○等人所
    提出之自動櫃員機匯款執據各乙份在卷可憑( 見偵卷第8 至
    20頁、第26頁、第30頁、第40頁) ，是被告上開帳戶確已遭
    詐欺集團用以作為收取詐騙被害人所得之匯款帳戶甚明。
(三)、次查被告於案發時為二十餘歲之人，其教育程度係二專肄業
    ( 見偵卷第4 頁調查筆錄教育程度欄) ，且依被告於原審所
    提出之勞工保險被保險人投保資料表顯示：被告自86年迄今
    有多次之工作經驗( 見原審卷第22頁) ，況被告偵查中及本
    院審理時亦供承其先前所從事之工作均未要求於面試時即交
    付帳戶之提款卡及密碼等語( 見本院卷第18頁背面、第34頁
    背面) ，衡情被告已然具有相當之社會歷練及智識程度，自
    當知悉應徵工作時，縱需提供帳戶供雇主以轉帳匯款方式給
    付薪資，亦僅須提供存摺影本供雇主正確的設定轉帳帳戶即
    可，斷無需連同該帳戶之提款卡及密碼一併提供之理。況且
    金融帳戶僅係個人存、提款之理財工具，並無法單純從帳戶
    之資金進出窺見個人之信用或行為、操守，此亦為一般稍具
    智識之人即可明白之理，是以對方要求被告需提供帳戶提款
    卡及密碼供測試其是否為詐欺集團份子之說詞，顯然悖於常
    理，被告又豈會輕易相信？且被告與該自稱欲應徵作業員之
    人素昧平生，僅係於報紙上得知對方之手機號碼等聯絡方式
    ，然對其真實姓名、年籍為何？所欲應徵之公司名稱、址設
    何處等資訊均一無所悉，又何以會在與對方首次面試時、雙
    方勞雇關係仍處於未定之際，即率予交付前揭帳戶供對方測
    試使用，是其前揭所為，已與常情有違。
(四)、而按金融存款帳戶，事關存戶個人財產權益之保障，與存戶
    之印鑑章、提款卡結合，其專屬性、私密性更形提高，一般
    人亦均有應妥為保管，以防止被他人冒用之認識。縱有特殊
    情況偶有將存摺、印鑑章、提款卡交付他人之需，亦必深入
    瞭解其用途後再行提供以使用，恆係吾人日常生活經驗與事
    理；且金融帳戶為個人理財之工具，申請開設金融帳戶並無
    任何特殊之限制，一般民眾皆可以存入最低開戶金額之方式
    申請開戶，一個人可以在不同之金融機構申請多數之存款帳
    戶使用，並無何困難，此乃眾所周知之事實，則依一般人之
    社會生活經驗，苟見非親非故之人不以自己名義申請開戶，
    反而以出價蒐購或其他方式向他人蒐集金融機構帳戶供己使
    用，衡情當知悉蒐集金融帳戶者，係將所蒐集之帳戶用於從
    事財產犯罪。況觀諸現今社會上，恐嚇取財或詐騙者蒐購人
    頭帳戶，持以作為恐嚇取財或信貸、手機簡訊詐欺之事，常
    有所聞，出賣或出借帳戶予非親非故之人，受讓人係為從事
    財產犯罪之人，此為一般稍具智識程度或社會經驗之人能預
    見之情事。縱然被告辯稱其不知社會上有以應徵工作為名而
    向面試者取得帳戶作為人頭帳戶之詐騙手法，惟被告亦自承
    其知道現在社會上詐騙集團很多，其將提款卡、密碼交給對
    方時，即有懷疑對方會拿去作不法使用，但因對方稱之後就
    會歸還，伊才把帳戶之提款卡及密碼交予對方等語( 見偵查
    卷第54頁) ，顯然被告於交付帳戶時即得預見該帳戶可能會
    遭對方持以作為財產犯罪等不法之用途，而非僅是單純的測
    試而已，惟被告為圖能順利錄取該份工作，雖可預見上開情
    事，仍執意將帳戶交予素昧平生之人，其有幫助他人犯詐欺
    取財罪之不確定犯罪故意甚明。
三、綜上，本件被告幫助詐欺之犯行，事證明確，從而，原審援
    引上開法條予以論罪科刑，其認事用法並無違誤，量刑亦屬
    妥適，應予維持，被告猶執前詞否認犯行而提起上訴，為無
    理由，應予駁回。惟查被告前未曾因故意犯罪受有期徒刑以
    上刑之宣告，有臺灣高等法院被告全國前案紀錄表在卷可憑
    ，考量其係因求職心切，一時失慮而觸犯刑罰，事後亦已盡
    力籌措款項賠償予被害人丁○○及甲○○，有本院調解筆錄
    乙份及匯款憑條2 份在卷足憑( 被害人乙○○經本院傳喚及
    以電話通知均未到庭表示意見) ，衡其經此教訓後，應知所
    警惕，信無再犯之虞，本院因認原審判決所宣告之刑以暫不
    執行為適當，爰併予宣告緩刑2 年，以啟自新。
據上論斷，應依刑事訴訟法第455 條之1 第1項、第3 項、第368
條、第373條，刑法第74條第1項第1款，判決如主文。
本案經檢察官黃致中到庭執行職務。
中    華    民    國    99    年     9    月    14     日
                  刑事第十三庭  審判長法  官  林淑婷
                                      法  官  饒金鳳
                                      法  官  陳昭筠
上列正本證明與原本無異。
本件不得上訴。
                                      書記官  黃文儀
中    華    民    國    99    年    9     月    17    日

司法院資訊處製作；財團法人民間司法改革基金會備份。
